【裁判字號】    98,抗,105
【裁判日期】    980430
【裁判案由】    訴訟救助
【裁判全文】
臺灣高等法院臺中分院民事裁定  98年度抗字第105號
抗  告  人  大甲牧場股份有限公司
法定代理人  甲○○
上列抗告人因與相對人台中縣大甲鎮公所間訴訟救助事件，抗告
人對於民國97年12月18日台灣臺中地方法院所為97年度救字第92
號裁定提起抗告，本院裁定如下：
      主  文
抗告駁回。
抗告程序費用由抗告人負擔。
      事實及理由
一、本件聲請及抗告意旨略以：抗告人因無資力支付原法院97年
    度再更字第l號再審之訴之裁判費，故依民事訴訟法第107條
    之規定，檢具同法第109條第3項所定之保證書聲請暫免繳納
    裁判費，惟原法院依最高法院68年度台聲字第158號判例意
    旨，以抗告人公司登記資料查詢明細及營業登記資料公示查
    詢，判斷抗告人並非無資力支出訴訟費用者，因而以裁定駁
    回抗告人之聲請。惟抗告人名下不但無不動產，且96年公司
    營業虧損達新台幣（下同）351,249元，負債總額亦達6,888
    ,893 元，本期損益負數468,332元，足見抗告人已經營不善
    ，資力不足，確實無力繳納再審之訴之裁判費，且本案再審
    之訴亦非顯無勝訴之望，因而請求廢棄原裁定，准許訴訟救
    助之聲請，並提出損益計算書、資產負債表、陳建國及甲○
    ○出具之連帶保證書及甲○○獨資商號大甲牧場之營利事業
    登記證影本各乙份。
二、按當事人無資力支出訴訟費用者，法院應依聲請，以裁定准
    予訴訟救助，但顯無勝訴之望者，不在此限；又無資力支出
    訴訟費用之事由，應釋明之；前項釋明，得由受訴法院管轄
    區內有資力之人，出具保證書代之，民事訴訟法第107條第l
    項、第109條第2、3項依序定有明文。所謂無資力乃指窘於
    生活且缺乏經濟信用者而言（最高法院43年台抗字第152號
    判例意旨參照）；所謂釋明，則係指提出能即時調查之證據
    ，使法院信其主張為真實（同法第284條參照），因此，法
    院調查聲請人是否無資力支出訴訟費用，專就聲請人所提出
    之證據為之，如聲請人並未提出證據，或依其提出之證據，
    未能信其無資力支出訴訟費用之主張為真實，即應將其聲請
    駁回（最高法院26年滬抗字第34號判例意旨參照）。又該項
    釋明，雖亦得由受訴法院管轄區內有資力之人出具保證書代
    之，惟該出具保證書之人須具有資力者始足當之；且如已查
    明當事人非無資力支出訴訟費用，縱其已取具上項保證書，
    亦無准許訴訟救助之餘地（最高法院68年台聲字第158號判
    例意旨參照）。經查：本件依原審卷附抗告人之公司登記資
    料查詢明細及營業登記資料公示查詢（原審卷ll、12頁）所
    載，抗告人仍為正常營運中之公司，衡諸常情，應無窘於營
    運且缺乏經濟信用之無資力之情，抗告人雖於本院提出損益
    計算表及資產負債表影本為其無資力之證明，惟公司之營運
    ，時而獲利，時而虧損，乃一般商業常情，抗告人所提出之
    上揭資料僅能證明95年l月至同年12月31日止，抗告人之虧
    損及負債，尚不足以證明抗告人整體之資力狀況，且一般而
    言，公司資產除實體資產外，尚有專利、商標、權利金等無
    形資產，因此抗告人名下縱無不動產，亦難據此認定抗告人
    無資力；況抗告人之法定代理人甲○○以其獨資商號大甲牧
    場之登記資本額310萬元作為保證人之資力證明，惟經本院
    以商工登記資料公示查詢系統查得，甲○○之上開獨資商號
    業經撤銷，則其是否仍具有資力為抗告人作保，亦非無疑議
    ，從而，抗告意旨指摘原裁定不當，求予廢棄，為無理由，
    應予駁回。
三、據上論結，本件抗告為無理由，依民事訴訟法第495條之l第
    1項、第449條第l項、第95條、第78條，裁定如主文。
中    華    民    國    98    年    4     月    30    日
                  民事第六庭    審判長法  官  袁再興
                                      法  官  陳賢慧
                                      法  官  吳惠郁
以上正本係照原本作成。
再為抗告應以適用法規顯有錯誤為理由。
如提起再抗告者應於裁定送達後10日內向本院提出抗告理由狀（
須按照他造人數附具繕本）並繳納抗告裁判費新臺幣1,000元，
同時委任律師或具有律師資格之關係人為代理人。
                                      書記官  張惠彥
中    華    民    國    98    年    5     月    4     日
                                                      Ｍ


司法院資訊處製作；財團法人民間司法改革基金會備份。
